【裁判字號】    94,訴,500
【裁判日期】    970226
【裁判案由】    分配表異議之訴
【裁判全文】
臺灣嘉義地方法院民事裁定  94年度訴字第500號
原      告  丙○○
                        32號.
訴訟代理人  吳碧娟律師
複代理人    林恒毅律師
被      告  乙○○
訴訟代理人  湯光民律師
複代理人    李昶欣律師
            陳淑香律師
上列當事人間請求分配表異議之訴事件，於民國97年2 月12日言
詞辯論終結，本院裁定如下：
    主      文
原告之訴駁回。
訴訟費用由原告負擔。
    理      由
一、原告起訴主張略以：本院92年度執字第10863 號強制執行事
    件對於債務人甲○○之財產為強制執行，被告前曾以信閎企
    業股份有限公司（下稱信閎公司）為債權人聲明參與分配，
    經原告提起確認本票債權不存在之訴訟，案經本院朴子簡易
    庭以93年度朴簡字第16號判決確認信閎公司所執甲○○簽發
    如附表所示之本票4 紙之票據權利不存在。嗣被告於93年12
    月31日到嘉義縣朴子市調解委員會聲請調解，甲○○同意於
    94年1 月1 日給付被告35,362,000元，被告則據以聲明參與
    分配。惟被告自始至終未提出曾借款與甲○○之憑據，之前
    亦無任何催討之事實，甲○○竟同意於調解之次日即給付被
    告35,362,000元，顯係利用高額之假債權加損害於真正債權
    人之權益，甲○○對於被告應無任何欠款，且利息債權何至
    於高達11,282,000元？兩造係如何計算？等情，均有疑義，
    足認被告用以參與分配之債權為假債權。按「債權人或債務
    人對於分配表所載各債權人之債權或分配金額有不同意者，
    應於分配期日一日前，向執行法院提出書狀，聲明異議。前
    項書狀，應記載異議人所認原分配表之不當及應如何變更之
    聲明。」、「執行法院對於前條之異議認為正當，而到場之
    債務人及有利害關係之他債權人不為反對之陳述或同意者，
    應即更正分配表而為分配。異議未依前項規定終結者，應就
    無異議之部分先為分配。」、「異議未終結者，為異議之債
    權人或債務人，得向執行法院對為反對陳述之債權人或債務
    人提起分配表異議之訴。」強制執行法第39條、第40條、第
    41條第1 項前段分別定有明文。本件被告聲明參與分配之債
    權為假債權，原告已於94年8 月16日分配期日前即94年8 月
    5 日以書狀聲明異議，對此異議，執行法院並未更正分配表
    ，且被告已於94年8 月22日為反對之陳述，原告自得依前揭
    規定，提起分配表異議之訴，請求將被告參與分配之上開債
    權全數剔除等語。
二、按「債權人或債務人對於分配表所載各債權人之債權或分配
    金額有不同意者，應於分配期日一日前，向執行法院提出書
    狀，聲明異議。前項書狀，應記載異議人所認原分配表之不
    當及應如何變更之聲明。」、「執行法院對於前條之異議認
    為正當，而到場之債務人及有利害關係之他債權人不為反對
    之陳述或同意者，應即更正分配表而為分配。異議未依前項
    規定終結者，應就無異議之部分先為分配。」、「依前條第
    一項更正之分配表，應送達於未到場之債務人及有利害關係
    之他債權人。前項債務人及債權人於受送達後三日內不為反
    對之陳述者，視為同意依更正分配表實行分配。其有為反對
    陳述者，應通知聲明異議人。」、「異議未終結者，為異議
    之債權人或債務人，得向執行法院對為反對陳述之債權人或
    債務人提起分配表異議之訴。」強制執行法第39條、第40條
    、第40條之1 、第41條第1 項前段分別定有明文。準此，於
    債債人或債務人對於分配表聲明異議時，除執行法院認異議
    不合法而以裁定駁回外，法院應為下列處理：
  (一)執行法院認為異議為正當時：
  1.到場之債務人及有利害關係之債權人全數到場而不為反對之
    陳述或同意者，法院應即更正分配表而為分配。
  2.債務人及有利害關係之債權人全部未到場，或僅一部債權人
    到場而未為反對之陳述或同意者，法院亦應更正分配表，並
    將更正後之分配表送達於未到場之債務人或有利害關係之債
    權人，債務人或債權人於收受送達後3 日內未為反對之陳述
    者，視為同意依更正後分配表實施分配，其有反對之陳述者
    ，應通知聲明異議人，由其提起分配表異議之訴。
  (二)執行法院認為異議為不正當時：
  1.到場之債務人及有利害關係之債權人全數到場而不為反對之
    陳述或同意者，法院應即更正分配表而為分配，執行法院不
    必強加干涉。
  2.債務人及有利害關係之債權人全部未到場，或僅一部債權人
    到場而未為反對之陳述或同意者，此時，法並無明文法院得
    另通知債務人或有利害關係之債權人表示意見，且因法院認
    異議為不正當，自無從由法院逕更正分配表後送達於債務人
    或債權人表示意見；又依強制執行法第41條第1 項前段規定
    ，提起分配表異議之訴，須以為反對陳述之債權人或債務人
    為被告，上開情形，並無為反對之陳述者，法院亦不得通知
    聲明異議人，使其提起分配表異議之訴。是於此種情形，應
    由法院以異議不正當為由，裁定駁回異議，異議人對此裁定
    得提起抗告，如認異議不正當之裁定確定，則由執行法院依
    原分配表實施分配；若認異議不正當之裁定經廢棄確定即認
    異議應為正當時，則由執行法院依同法第40條、第40條之1
    辦理，並視異議人是否依同法第41條第1 項前段規定提起訴
    訟及其結果處理。
三、經查原告以甲○○為債務人聲請對於甲○○之財產為強制執
    行，由本院以92年度執字第10863 號票款執行強制執行事件
    受理，被告以嘉義縣朴子市調解委員會93年民調字第124 號
    調解書為執行名義，於94年2 月1 日聲明參與分配，嗣執行
    法院於94年7 月20日指定同年8 月16日下午3 時為分配期日
    ，原告則於94年8 月5 日以書狀對於分配表內所載被告及訴
    外人邱耀蓬之債權聲明異議等情，業據本院調取上開強制執
    行卷宗（含併案辦理之94年執字第1458號債務執行強制執行
    卷宗）查明在案，並為兩造所不爭執，應為真實。次查原告
    並未主張、證明債務人、被告或其他有利害關係人曾於上開
    分配期日到場，並對原告之異議為反對之陳述，且被告雖於
    94年8 月22日之調查期日表示自己之債權為真等語，惟上開
    期日並非原定之分配期日，本件執行卷內亦無改定該期日為
    分配期日之記載，本院執行處書記官雖答覆本院查詢略以：
    實際分配日期為94年8 月30日（見本院卷附民事紀錄科查詢
    表），惟上開執行卷內並無指定該日為分配期日之記載，自
    難認該日為分配期日，況且於94年8 月22日以被告代理人名
    義到場表示被告債權為真之湯光民律師並未經合法代理乙節
    ，業據被告陳明在案，是應認被告非但未於94年8 月16日分
    配期日到場，更未對原告之異議為反對之陳述，是則本件執
    行法院應視其認異議是否正當而分別依前項說明辦理，而本
    件被告既未於執行程序對於原告之異議為反對之陳述，則被
    告自非強制執行法第41條第1 項前段所指向執行法院對為反
    對陳述之債權人，則原告對於被告提起本件訴訟即與該規定
    之要件不合，其訴為不合法，應予駁回。
四、本件事證已臻明確，兩造其餘攻擊防禦方法核與本件結論無
    影響，爰不一一論述，併此敘明。
丁、訴訟費用負擔之依據：民事訴訟法第78條。
中    華    民    國    97    年    2     月    26    日
                  民事第一庭  法  官  林望民
以上正本係照原本作成
如對本裁定抗告應於送達後10日內向本院提出抗告狀
中    華    民    國    97    年    2     月    26    日
                              書記官  陳慶時


司法院資訊處製作；財團法人民間司法改革基金會備份。
